臺灣板橋地方法院刑事判決　　　　　　　 100年度易字第39號
公　訴　人　臺灣板橋地方法院檢察署檢察官
被　　　告　易庚素
　　　　　　李綠清
上列被告等因贓物等案件，經檢察官提起公訴（99年度偵字第26
158號），本院判決如下：
    主  文
易庚素故買贓物，處有期徒刑參月，如易科罰金，以新臺幣壹仟
元折算壹日。又故買贓物，處有期徒刑參月，如易科罰金，以新
臺幣壹仟元折算壹日。應執行有期徒刑肆月，如易科罰金，以新
臺幣壹仟元折算壹日。
李綠清無罪。
    事  實
一、易庚素於址設臺北縣樹林市( 已改制為新北市樹林區，下同
    ) 博愛街225 號「瑋晟回收場」擔任工作人員，係從事廢五
    金回收業務之人，其明知夏永源於民國99年9 月19日上午6
    時40分許( 起訴書誤載為同日7 時許) 所持有之發電機1 臺
    、鋼筋半噸、鐵支撐20支、電動手工具3 組等物( 重量達
    1,046 公斤，起訴書略載為「鐵製物品」) ，及於同年月22
    日上午7 時許所持有之鋼絲網20片( 重量達832 公斤) ，均
    係來源不明之贓物，竟基於故買贓物之犯意( 起訴書誤載易
    庚素係「可預見」上開物品為來路不明之贓物，茲予更正)
    ，分別於99年9 月19日上午6 時40分許、同年月22日上午7
    時許，在上址回收場內，以每公斤新臺幣（下同）10.5元之
    價格買入，而分別支付夏永源各10,983元、8,736 元。嗣於
    同年月23日凌晨1 時50分許，夏永源為警在臺北縣樹林市○
    ○街19號前當場查獲，復依據夏永源之供述，而循線查獲易
    庚素，始悉上情。
二、案經臺北縣政府警察局( 已改制為新北市政府警察局) 樹林
    分局移送臺灣板橋地方法院檢察署檢察官偵查後提起公訴。
    理  由
壹、有罪部分：
一、按刑事訴訟法第159 條第1 項雖規定，被告以外之人於審判
    外之言詞或書面陳述，除法律有規定外，不得作為證據。惟
    同法第159 條之5 第1 、2 項已規定，經當事人於審判程序
    同意作為證據，法院審酌該言詞陳述或書面陳述作成時之情
    況，認為適當者，亦得為證據。當事人、代理人或辯護人於
    法院調查證據時，知有第159 條第1 項不得為證據之情形，
    而未於言詞辯論終結前聲明異議者，視為有前項之同意（指
    同條第1 項之同意作為證據），此乃第159 條第1 項所容許
    ，得作為證據之例外規定之一；本案被告易庚素及檢察官於
    言詞辯論終結前，均未就本院所調查之證據主張有刑事訴訟
    法第159 條第1 項不得為證據之情形，本院復審酌各該證據
    作成時並無違法及證明力明顯過低之瑕疵等情況，認為適當
    ，是本案經調查之證據均有證據能力，合先敘明。
二、訊據被告易庚素固不否認係「瑋晟回收場」之工作人員，於
    前揭時、地，各以10,983元、8,736 元向證人夏永源購買上
    開物品之事實，惟矢口否認有何故買贓物犯行，辯稱：伊不
    知所買受之物品係贓物，伊二次收購時均有向證人夏永源詢
    問物品來源，證人夏永源表示係其兄長工地的廢鐵，並說忘
    了帶證件，下次再帶證件讓伊登記云云。經查：
(一)、系爭發電機1 臺、鋼筋半噸、鐵支撐20支、電動手工具3 組
    等物( 重量達1,046公斤) ，係證人夏永源、張義郎於99年9
    月19日凌晨2 時許，在證人賴文煒所管理位於臺北縣板橋市
    ( 已改制為新北市板橋區○ ○○路90之2 號斜對面工地所竊
    得；系爭鋼絲網20片等物，則係證人夏永源、張義郎於99年
    9 月22日凌晨2 時許，在證人鄭子敬所管理位於臺北縣樹林
    市○○街370 號工地所竊得等情，業據證人夏永源、張義郎
    於警詢、偵查及本院審理時供承明確( 渠等所涉竊盜罪亦經
    本院判決有罪確定) ，並經證人賴文煒於警詢時、證人鄭子
    敬於警詢、偵查中證述屬實，且有監視器翻拍照片共19張在
    卷可佐( 見偵卷第42至43頁、第47至48頁) ，足見上開物品
    ，均係遭人竊取之贓物無疑。又被告易庚素於前揭時、地，
    各以10, 983 元、8,736 元向證人夏永源購買上開物品之事
    實，亦據被告易庚素坦認不諱，核與證人夏永源於警詢、偵
    查中及本院審理時證述情節相符，並有被告易庚素所提出之
    手寫收購資料2 份在卷足佐( 見偵卷第39-1頁) ，自堪認定
    為真實。
(二)、被告易庚素雖辯稱：伊不知該等物品係贓物云云，然證人夏
    永源迭於警詢、偵查中及本院審理時供承及證述稱：「這兩
    次變賣業者都沒有開立收據給我，其有向我詢問來源，我向
    業者表示這是我自己的。業者都沒有抄登我的年籍資料」(
    見偵卷第7 頁) 、「被告易庚素是在樹林做回收場的工作，
    我賣廢五金予她2 次，被告易庚素沒有要我留下我的基本資
    料，稱重之後就拿現金給我，我跟她不認識。」( 見偵卷第
    124 至128 頁) 、「到博愛街的回收場變賣贓物時與我接觸
    之人即是老闆娘易庚素，他們7 點開門，我就是約7 點的時
    候過去。第一次去賣的時候她有要求我提供身分證資料，因
    為他們回收東西需要登記，但是當時我說我沒有帶，說我的
    身分證放在桃園，我就跟他說隔幾天我會拿來給他登記，被
    告易庚素沒有追問改天是哪天。但是第二次我去變賣時，她
    就沒有問我了，因為她知道我之前有拿來賣過，她也沒問我
    為何證件沒有帶來。被告易庚素在第一次時有問我東西的來
    源，我回答她說東西是我哥哥工地不要的，沒有說工地的地
    點，第二次賣時我沒有說東西的來源。」等語明確( 見本院
    卷第222 至225 頁) ，酌以證人夏永源與被告易庚素在本案
    發生前並不相識，業據其證述在卷，且證人夏永源因竊取上
    開物品而犯竊盜罪，並經本院判決有罪確定在案，其並無甘
    冒偽證罪追訴處罰之風險，而迭於警詢、偵查中及本院審理
    時均一再指稱其出售上開贓物予被告易庚素時，被告易庚素
    僅在第一次有向其詢問來源，且在伊未能提出有效之身分證
    件情形下，仍向伊收購上開物品共2 次，堪認其所證述情節
    應與事實相符，而堪採信。衡以被告易庚素係從事廢五金回
    收事業之人，對於辨識所收購物品來源正當與否之能力自較
    一般人為高，而上開證人夏永源所持之前往販售之物品，數
    量甚大，且係從工地直接竊得之鋼材或工具，並非破舊不堪
    使用之舊品，證人鄭子敬並證稱其所失竊的鋼絲網20片，係
    全新的，僅因下雨故有部分生鏽等語( 見偵查卷第127 頁)
    ，故被告易庚素自外觀上顯可分辨其向證人夏永源所收購之
    物與一般廢鐵有所不同，況工地建材遭宵小竊取而販售圖利
    之事時有所聞，廣為新聞媒體所報導，亦為警方查緝之重點
    ，被告易庚素既係以從事資源回收為業，對此實難諉為不知
    ，其自當主動詢問販售者身分並登記年籍資料，及對其等所
    持有物品之來源詳加調查，避免淪為竊賊銷贓之管道，佐以
    被告易庚素自承伊有跟政府配合做買賣物料登簿登記，政府
    人員並曾派員稽查，伊一般收購回收物時均有設簿登記等語
     (見偵卷第15頁背面、第129 頁) ，惟其卻獨漏本案系爭2
    筆交易未予登記在其回收簿上，而僅以手寫便條紙載明收購
    之數量及價格，其所為已與其日常執行業務之流程迥異。且
    被告易庚素既供承其不認識證人夏永源所稱之兄長係何人，
    其在第一次收購時，卻僅在向證人夏永源簡單詢問物品來源
    ，未留下證人夏永源之身分資料，亦未確保證人夏永源何時
    會拿其身分證件予其補登資料，即率予向其收購價金高達1
    萬餘元之物品、第二次收購時，甚而根本未再要求證人夏永
    源提供身分證件、亦未再詢問物品來源，即率予向其收購價
    金高達8 千餘元之物品，足見被告易庚素於收購該等物品時
    ，確係明知該等物品均係贓物，始會以該等手法規避日後遭
    失主及偵查機關追查物品下落及追究刑責，其有故買贓物之
    犯意灼然若揭。
(三)、綜上所述，被告易庚素前揭所辯，容係事後飾卸之詞，不足
    採信，本件事證明確，其犯行堪以認定。
三、核被告易庚素所為，均係犯刑法第349 條第2 項之故買贓物
    罪。其先後二次犯行，犯意有別、行為互殊，應予分論併罰
    。爰審酌被告易庚素並無前科，素行尚佳，有臺灣高等法院
    被告前案紀錄表附卷可憑，其因貪圖小利，故買他人竊盜所
    得贓物，助長竊風，導致被害人追回失物困難，所買受贓物
    價值不低，及其犯罪之動機、手段、生活狀況、智識程度、
    犯後否認犯行，態度難認良好等一切情狀，分別量處如主文
    所示之刑，及諭知易科罰金之標準，並定其應執行刑及諭知
    易科罰金之標準，以示儆懲。
貳、無罪部分：
一、公訴意旨另以：被告李綠清可預見證人夏永源於99年9 月16
    日上午7 時、同年月18日上午7 時所持有之鋼筋、鷹架、鐵
    支撐、電動手工具組等物，均係來路不明之贓物，而於前開
    時間，在址設臺北縣樹林市○○路10號之1 回收場內，分別
    以3,300 元、3,800 元買受之，因認被告李綠清涉犯刑法第
    349 條第2 項之故買贓物罪嫌。
二、按犯罪事實應依證據認定之，無證據不得認定犯罪事實；又
    不能證明被告犯罪者，應諭知無罪之判決，刑事訴訟法第
    154 條第2 項、第301 條第1 項分別定有明文。再按，刑事
    訴訟法上所謂認定犯罪事實之證據，係指足以認定被告確有
    犯罪行為之積極證據而言，如未能發現相當證據或證據不足
    以證明，自不能以推測或擬制之方法，以為裁判基礎。而刑
    事訴訟上證明之資料，無論其為直接或間接證據，均須達到
    通常一般之人均不致有所懷疑，而得確信其為真實之程度，
    始得據為有罪之認定，若關於被告是否犯罪之證明未能達此
    程度，而有合理懷疑之存在，致使無從形成有罪之確信，根
    據「罪證有疑，利於被告」之證據法則，即不得遽為不利被
    告之認定，復有最高法院29年上字第3105號、76年台上字第
    4986號判例可資參照。
三、本件公訴意旨認定被告李綠清涉有上開罪嫌，係以證人夏永
    源、證人即被害人梁信盛之證述、卷附99年9 月18日之監視
    器畫面為其主要論據。訊據被告李綠清固坦承伊係臺北縣樹
    林市○○路10號之1 回收場之負責人，平時由伊負責給付價
    金予前來販售回收物之人，伊並另僱用5 名男性員工，若伊
    另有要事，伊先生簡秋松偶爾會替伊管錢等事實，惟堅詞否
    認有何故買贓物之犯行，辯稱：伊確未曾於前揭時間，向證
    人夏永源收購物品，且經伊檢視99年9 月16日上址回收場之
    監視錄影畫面，亦未見有證人夏永源駕駛小貨車前來販售回
    收物之情形等語。經查：
(一)、證人梁永盛於警詢時證稱：伊經警方通知找到竊賊後，清點
    伊所管領位於臺北縣三重市( 已改制為新北市三重區○ ○○
    ○○道內( 大漢溪下工地) 工地，發現確有物品短少，共計
    失竊鋼筋6 噸、鷹架40組、鐵支撐1000支、電動手工具15
    組等物，總計6 萬3,000 元等語( 見偵卷第19至20頁) ，核
    與證人夏永源、張義郎於警詢、偵查中、本院審理時供承渠
    等分別於99年9 月16日2 時許及同年月18日2 時許，駕駛渠
    等竊來之車牌號碼BO-9791 號自小貨車，自上址工地內竊取
    上開物品等語相符( 渠等所涉竊盜罪亦經本院判決有罪確定
    ) ，並有99年9 月18日監視器翻拍照片10張在卷可佐( 見偵
    查卷第41至42頁) ，足認證人夏永源、張義郎確有於前揭時
    、地竊得被害人梁信盛所管領上揭物品無訛。
(二)、而證人夏永源於警詢時證稱：伊該二次所竊得之物品均係販
    售至臺北縣樹林市○○路10號之1 回收場，以1 公斤8.5 元
    出售，業者有向伊詢問物品來源，伊向業者表示係伊自己的
    ，業者未抄登伊之年籍資料，亦未交付收據，二次各賣得3,
    300 元、3,800 元之價金云云( 見偵卷第6 頁背面) ，嗣於
    偵查中先證稱：有見過被告李綠清，伊賣廢五金予被告李綠
    清2 次，被告李綠清未要求伊留下基本資料，亦未問伊東西
    的來源，稱重之後被告李綠清就拿現金予伊云云( 見偵卷第
    124 頁、127 頁) ，就斯時業者有無詢問伊物品來源乙節，
    所述交易過程已與其於警詢時所述有異，且在被告李綠清於
    偵訊時當庭表示證人夏永源並未曾拿東西到上址回收場販售
    後，證人夏永源即於該次偵查庭改口證稱：2 次都是一個男
    的出來跟伊接洽，沒有跟被告李綠清碰過面，但伊知道回收
    場的老闆娘，伊去販售贓物時，他們是透過玻璃直接拿錢給
    伊云云( 見偵查卷第128 至129 頁) ，前後證述相互矛盾，
    已難予以遽信，況縱認證人夏永源嗣於偵查中改口所證述之
    情屬實，然既無積極證據證明被告李綠清即係斯時在玻璃彼
    端算錢予證人夏永源之人，公訴人遽予推認被告李綠清涉有
    本件故買贓物犯嫌，已嫌速斷。
(三)、況且，證人夏永源嗣於本院審理時證稱：「( 經當庭閱覽起
    訴書附表）經我回想，我所竊得的東西拿去變賣給在庭被告
    李綠清、易庚素2 人各2 次，我先賣給被告易庚素，再賣給
    被告李綠清，被告李綠清為環河路回收場經營者，都是一偷
    來早上就拿去賣，分別變賣3300元、第三次3800元，以1 公
    斤鐵8.5 元收購，是一個男的拿錢給我，我過磅後男的就隔
    著玻璃拿錢給我。知道環河路這家回收場的老闆是被告李綠
    清，但她當時不在場，只有一個男的在場，我們都是隔著一
    個玻璃交易，我已經不認得那個與我交易的男子，當時我單
    純拿了錢就走了，那人從窗口拿錢給我，有拿一個紙條，寫
    清楚1 公斤多少錢，他把錢及計算單一起交給我，印象中我
    所說的男子與在庭外的證人簡秋松不相像，當時沒有看清楚
    該男子的長相，他們一開門，我就馬上拿去賣，賣完就匆匆
    離開的，後來是警察問我說東西拿到何處去變賣，我告訴警
    察說我賣到的回收場的位置，並帶警察去看，所以當時警察
    告訴我，我才知道回收場的老闆是誰，我賣了兩次都沒有看
    到被告李綠清，該二次變賣時對方沒有要求我留下身分資料
    ，也未查看我的證件，沒有問我東西來源，我卸貨完，就去
    櫃台隔著玻璃結帳，兩次我去都是這樣，我都是開BO-9791
    那輛貨車，竊取完之後，開車一次載過去賣，我剛說櫃台有
    玻璃隔著，應該是壓克力的。環河路回收場距離我住處車程
    差不多5 、6 分鐘車程的距離，我是在約7 點多去被告李綠
    清的回收場，他們也是7 點多開始營業」等語( 見本院卷第
    220 至224 頁) ，惟觀諸被告李綠清所提出上址回收場之室
    內照片，其結帳處僅有鐵條區隔內、外部，並未見有證人夏
    永源所述之玻璃或壓克力( 見本院卷第106 頁) ，且被告李
    綠清及證人簡秋松均一致供承及證稱：算錢的事均由被告李
    綠清負責，除非被告李綠清有事外出，證人簡秋松才會幫忙
    算錢等語( 見本院卷第97頁、第225 頁背面至第226 頁)，
    而證人夏永源既證述二次均係由一男子交付現金予伊，卻又
    稱其對證人簡秋松並無印象，且其證稱該男子有交付錢及計
    算單乙節，亦核與其於警詢證稱業者並未交付收據不符，已
    難認其所述屬實。
(四)、又經本院勘驗被告李綠清所提出上址回收場於99年9 月16日
    上午6 時27分至上午7 時29分59秒之監視器畫面( 包括回收
    場內部及門口) ，均未見有該車牌號碼BO-9791 號自小貨車
    出現，有本院勘驗筆錄乙份暨監視錄影光碟1 份在卷可憑(
    見本院卷第217 頁) ，亦足徵證人夏永源就99年9 月16日出
    售贓物予被告李綠清之證述內容，與實情不符，自難採信。
四、綜上所述，證人夏永源於偵查中即已證稱其二次出售贓物時
    ，均非直接與被告李綠清接洽，嗣於審理中更證稱：係一男
    子隔著玻璃交付價金予伊，被告李綠清並不在場，已難認被
    告李綠清有公訴人所指之故買贓物犯嫌，況且，證人夏永源
    證稱其在99年9 月16日上午7 時許駕駛車牌號碼BO-9791 號
    自小貨車至上址被告李綠清經營之回收場販售贓物乙節，亦
    核與被告李綠清所提出之監視器光碟內容不符，自難僅憑證
    人夏永源上揭前後矛盾、有多處瑕疵之證述內容，而認被告
    李綠清涉有本件犯行，本院對其被告李綠清是否確有公訴人
    所指之犯嫌，既仍有合理之懷疑，尚未達有罪之確信，即難
    逕為對被告李綠清不利之認定。此外，復查無其他積極確切
    之證據足以證明被告李綠清確有如起訴意旨所述之犯行，揆
    諸前揭法條及判例意旨，其犯罪尚屬不能證明，依法自應諭
    知無罪之判決。
據上論斷，依刑事訴訟法第299 條第1 項前段、第301 條第1 項
，刑法第349 條第2 項、第41條第1 項前段、第51條第5 款，刑
法施行法第1條之1第1項、第2項前段，判決如主文。
本案經檢察官王筱寧到庭執行職務。
中    華    民    國   100    年    6     月    9     日
                  刑事第十三庭  審判長法  官  林淑婷
                                      法  官  饒金鳳
                                      法  官  陳昭筠
以上正本證明與原本無異。
如不服本判決應於送達後10日內向本院提出上訴狀。
                                      書記官  黃文儀
中    華    民    國   100    年    6     月    10    日
附錄本案論罪科刑法條全文：
中華民國刑法第349條
收受贓物者，處 3 年以下有期徒刑、拘役或 5 百元以下罰金。
搬運、寄藏、故買贓物或為牙保者，處 5 年以下有期徒刑、拘
役或科或併科 1 千元以下罰金。
因贓物變得之財物，以贓物論。